【裁判字號】    92,上易,1996
【裁判日期】    921203
【裁判案由】    傷害
【裁判全文】
臺灣高等法院臺中分院刑事判決                  九十二年度上易字第一九九六號
    上  訴  人  臺灣彰化地方法院檢察署檢察官
    被      告  甲○○
右上訴人因被告傷害案件，不服臺灣彰化地方法院九十二年度易字第六六六號中華民
國九十二年八月二十八日第一審判決（起訴案號：臺灣彰化地方法院檢察署九十二年
度偵字第三五號），提起上訴，本院判決如左：
    主      文
原判決撤銷。
甲○○傷害人之身體，處有期徒刑捌月。
瑞士刀壹把沒收。
    事      實
一、緣於民國九十一年十二月十六日下午六時四十分許，在彰化縣彰化市磚瑤里磚瑤
    莊一號前道路，甲○○所飼養之犬隻攻擊路人張善，甲○○未能即時制止，引起
    戊○○、乙○○、己○○及丙○○等人之不滿，雙方復因道路通行權之事起爭執
    ，戊○○動手掌摑甲○○臉頰乙下後，雙方即互相動手拉扯，甲○○所戴之近視
    眼鏡因之掉落，甲○○乃基於傷害故意，從口袋內拿出其所有之瑞士刀乙把，向
    戊○○、乙○○、己○○及丙○○等人攻擊，造成丙○○受有胸部及腋下撕裂傷
    三處及骨折一處（二十五乘四乘四公分、二乘一乘一公分、一乘一公分刀傷、左
    肋骨斷裂一處），並另造成戊○○受有背部開放性傷口，乙○○受有背部開放性
    傷口，己○○受有多處上肢開放性傷口等傷害（戊○○、乙○○及己○○業於偵
    查中撤回告訴），員警據報乃前往現場，並扣得該瑞士刀乙把。
二、案經丙○○之妻丁○○訴由彰化縣警察局彰化分局報請臺灣彰化地方法院檢察署
    檢察官偵查起訴。
    理      由
一、訊據被告甲○○對伊於右揭時、地持扣案瑞士刀揮刺被害人丙○○，造成丙○○
    受有左側胸壁穿剌傷等傷害之事實供認不諱，惟矢口否認有何不法犯行，辯稱：
    因被害人等人數多，當天要經過被告圍牆並未打招呼要強行通過，且係被害人等
    先動手，伊基於防衛才取出小刀揮劃云云，經查：
（一）被告於右揭時、地持瑞士刀揮刺被害人丙○○，造成被害人丙○○受有左側胸
      壁穿剌傷等傷害之事實，業經被告及被害人丙○○於偵查、原審或本院審理中
      分別供述及指述甚詳，復有被害人丙○○之診斷證明書一份及扣案瑞士刀乙把
      可資佐證，故被告持刀傷害丙○○之身體乙節至可認定。
（二）被告稱伊係正當防衛云云，並於偵訊提出其受傷之診斷證明書一紙，惟被害人
      丙○○於歷次訊問均堅決否認有對被告為何侵害行為，而依卷附被告診斷書記
      載，被告僅係背部受有數處小瘀傷（另右手指裂傷部分，被告於警訊供承係自
      己所傷），相較於被害人丙○○所受長達二十五公分，深四公分刀傷及肋骨斷
      裂傷害結果，可謂傷勢輕微，被告就其受害情狀，於本院先稱「我確定丙○○
      有打我」，然又謂「之前丙○○是用推的，還未動手」，在偵訊稱「後來丙○○出來要打我，後來是戊○○先出手打我」、「戊○○先打我臉頰、接著乙○○也打我，就有其他人也動手」，於原審法院稱「．．．，然後和我理論路的
      情形，之後戊○○打一巴掌，我要還手時，哪個不知名的中年人當和事佬，我
      才罷手，之後乙○○就打我的右臉頰及我的頭，我的眼鏡也掉在地上破掉，我
      不知道是哪隻手打我的」，就被害人丙○○究有無先出手毆打伊一節前後供述
      不相一致，而證人乙○○於警詢中亦陳述被告與戊○○拉扯並毆打戊○○，被
      害人丙○○出手幫忙，己○○也站旁邊，甲○○整個人完全失控，手不斷亂揮
      ，然後丙○○、己○○、戊○○相繼受傷，其亦因勸架而遭殺傷等情，另於原
      審法院審理中亦證述：「我是看丙○○被刺一刀之後才拿拖把把柄出來，前後
      不到三十秒的時間，四個人都已經被殺到。我並沒有拿拖把打人，我有拿拖把
      ，但是沒有打人。我也確實沒有打被告，‧‧‧。我自己也是到醫院之後才發
      現我受傷。」等語（見原審法院九十二年七月二十四日訊問筆錄）。是本案顯
      難認被害人丙○○確曾先出手毆打被告，而正當防衛係對於現在不正之侵害而
      防衛自己或他人之權利者而言，本案既無任何事證可證被害人丙○○有先對被
      告為侵害行為，自無從任被告主張正當防衛而免責。而證人即被告母親吳鳳珠
      固於原審法院證述「可是他（指被害人丙○○）最後也有打我兒子」，然又謂
      「我知道他有打我兒子，至於如何打的，我不清楚」，既不清楚被害人丙○○
      如何打被告，又如何竟能知道被害人丙○○有打被告，是證人吳鳳珠所述被害
      人丙○○有毆打被告云云無非護之詞，端無可信，吳鳳珠又明確證述「當時
      告訴人丙○○也在現場要把他們擋開」（原審卷第三十五頁），可見被害人丙○○當時係在現場要擋開互毆之人，並未出手毆打被告，綜上所述，被告所辯
      ，顯係事後卸責之詞，不足採信，被告傷害犯行至堪認定。
二、核被告甲○○所為，係犯刑法第二百七十七條第一項之傷害罪。原審以被告犯罪
    事證明確，予以論罪科刑，固非無見，惟查被告犯罪之手段、犯罪所生之損害及
    犯罪後之態度均為應注意審酌之科刑輕重標準，刑法第五十七條定有明文，本案
    被害人丙○○因受被告持刀揮刺受有二十五乘四乘四公分、二乘一乘一公分、一
    乘一公分之刀傷及左肋骨斷裂之嚴重傷勢，可見被告持刀揮刺力道非輕，犯行情
    節嚴重，且犯後又拒絕對被害人為任何賠償，態度亦實不佳，原審法院僅判處被
    告有期徒刑六月，未免輕縱，檢察官上訴意旨指摘原審法院量刑不當，非無理由
    ，而原審法院判決量刑既確有失衡之處，即屬無可維持，應由本院予以撤銷改判
    ，審酌被告犯罪之動機、方法、手段、所致損害暨被告犯罪後態度等一切情狀，
    量處如主文第二項所示之刑，以示懲儆。至於扣案之瑞士刀一把，為被告所有供
    犯罪所用之物，爰依法宣告沒收。
據上論結，應依刑事訴訟法第三百六十九條第一項前段、第三百六十四條、第二百九
十九條第一項前段，刑法第二百七十七條第一項、第三十八條第一項第二款，罰金罰
鍰提高標準條例第一條前段，判決如主文。
本案經檢察官庚○○到庭執行職務。
中      華      民      國      九十二     年    十二     月     三     日
                                臺灣高等法院臺中分院刑事第五庭
                                      審判長法  官  袁  從  楨
                                            法  官  胡  森  田
                                            法  官  姚  勳  昌
右正本證明與原本無異。
不得上訴。
                                            書記官  洪  麗  華
中      華      民      國      九十二     年    十二     月     三     日
附錄本案論罪科刑法條全文
刑法第二百七十七條：
 (普通傷害罪)
傷害人之身體或健康者，處三年以下有期徒刑、拘役或一千元以下罰金。
                                                                        Ｒ


司法院資訊處製作；財團法人民間司法改革基金會備份。
